臺灣士林地方法院刑事判決
111年度金訴字第216號
公  訴  人  臺灣士林地方檢察署檢察官
被      告  廖勝峰


上列被告因違反洗錢防制法等案件，經檢察官提起公訴（110年
度偵字第18446號），被告於準備程序就被訴事實為有罪之陳述
，本院合議庭裁定由受命法官改依簡式審判程序審理，判決如下
：
    主  文
乙○○幫助犯洗錢防制法第十四條第一項之一般洗錢罪，處有期徒
刑貳月，併科罰金新臺幣壹萬元，罰金如易服勞役，以新臺幣壹
仟元折算壹日。緩刑貳年，並應按附表所示之給付內容與方式向
甲○○支付損害賠償。
    事  實
一、乙○○於民國110年6月10日，以通訊軟體Messenger結識真實
    姓名不詳、自稱為「吳詩兒」之網友，經「吳詩兒」向其徵
    求金融帳戶之提款卡使用，且告稱每月將支付乙○○新臺幣（
    下同）3萬元之報酬，乙○○明知其從未見過「吳詩兒」，非
    但不知悉此人真實身分，亦無法掌握後續提款卡之使用情形
    ，且依其社會生活經驗，亦明知取得他人金融帳戶者，常與
    財產犯罪有密切關聯，且詐欺集團等不法份子經常利用他人
    存款帳戶以轉帳方式，詐取他人財物；另可預見詐欺集團向
    不特定民眾詐騙金錢後，為躲避檢警追緝並掩飾、隱匿詐欺
    犯罪所得去向、所在，常利用他人所提供之帳戶、提款卡及
    密碼，以提領現金或轉帳方式將詐欺犯罪所得領出或轉出，
    製造金流斷點，以此迂迴層轉之方式，逃避國家之追訴、處
    罰，竟仍基於上開結果縱使發生亦不違反其本意之幫助詐欺
    、洗錢之犯意，於110年6月19日上午，將其所申設之郵局帳
    號00000000000000號帳戶（下稱本案帳戶）之提款卡及密碼
    提供予「吳詩兒」及所屬之詐欺集團使用（無證據證明乙○○
    主觀上知悉成員有三人以上）。嗣該詐欺集團成員取得本案
    帳戶之上開資料後，即共同意圖為自己不法所有，基於詐欺
    取財之犯意聯絡，於110年6月19日14時39分許，假冒為網購
    賣家人員，撥打電話對甲○○佯稱：因將甲○○會員資料設定成
    經銷商，誤扣甲○○一筆錢，需依照指示操作自動櫃員機云云
    ，致甲○○陷於錯誤，陸續於同日15時15分許、15時18分許、
    15時47分許、15時58分許，匯款4萬9999元、4萬9999元、3
    萬元、1萬9985元至本案帳戶內，且旋遭該詐欺集團提領殆
    盡。
二、案經甲○○訴由臺中市政府警察局太平分局報告臺灣士林地方
    檢察署檢察官偵查起訴。
    理  由
一、本案被告乙○○所犯為死刑、無期徒刑、最輕本刑為3年以上
    有期徒刑以外之罪，亦非屬高等法院管轄之第一審案件，其
    於準備程序進行中，先就被訴事實為有罪之陳述，經法官告
    知簡式審判程序之旨，並聽取當事人之意見後，本院合議庭
    裁定，依刑事訴訟法第273條之1規定，由受命法官獨任進行
    簡式審判程序，是本案之證據調查，依刑事訴訟法第273條
    之2規定，不受同法第159條第1項、第161條之2、第161條之
    3、第163條之1及第164條至第170條規定之限制，合先敘明
    。
二、認定犯罪事實所憑證據及理由：
  ㈠上開犯罪事實，業據被告於偵查、本院準備程序及審理時均
    坦承不諱（見偵卷第85頁，金訴卷第18至19、26頁），核與
    告訴人甲○○於警詢時之指訴情節大致相符（見偵卷第9至11
    頁），並有桃園市政府警察局平鎮分局北勢派出所之內政部
    警政署反詐騙諮詢專線紀錄表、金融機構聯防機制通報單、
    受（處）理案件證明單、受理詐騙帳戶通報警示簡便格式表
    各1份、告訴人甲○○提出之國泰世華銀行自動櫃員機交易明
    細2紙、網路銀行帳戶明細翻拍照片3張、中華郵政股份有限
    公司110年7月28日儲字第1100204064號函檢附被告本案帳戶
    之基本資料、立帳申請書、歷史交易清單1份、被告提出其
    手機內與詐欺集團成員「吳詩兒」之Messenger對話翻拍照
    片38張、新北市政府警察局淡水分局後厝派出所受（處）理
    案件證明單1紙等在卷可稽（見偵卷第13至17、29、31至33
    、38至41、47至55、113至189、195頁），堪認被告將本案
    帳戶之提款卡、密碼提供予「吳詩兒」後，該帳戶確由詐欺
    集團成員持以使用作為詐欺告訴人之工具。
  ㈡按刑法上之故意，分直接故意（確定故意）與間接故意（不
    確定故意），「行為人對於構成犯罪之事實，明知並有意使
    其發生者」為直接故意，「行為人對於構成犯罪之事實，預
    見其發生而其發生並不違背其本意者」為間接故意。查金融
    帳戶之存摺、提款卡及密碼均屬個人交易理財之重要物品，
    且利用人頭帳戶轉帳詐欺之案件，近年來屢經報章新聞披露
    ，且經政府積極宣導周知，一般民眾對此種利用人頭帳戶之
    犯案手法，自應知悉而有所預見。審諸被告為本案行為時，
    係年滿47歲之成年人，依其自述之教育程度、工作經驗，並
    非與社會隔絕而無常識之人，對於金融帳戶之提款卡及密碼
    ，理當謹慎保管，且對媒體、政府防範人頭帳戶之宣導，自
    難諉為不知。觀諸被告以通訊軟體Messenger與「吳詩兒」
    之對話內容，被告在過程中已直接提出「人頭」、「擔心帳
    戶有問題」、「警示戶」等疑慮，但仍貿然提供上開帳戶資
    料，堪信被告已預見對方可能將其帳戶作為詐騙他人財物之
    工具使用，仍予以提供而容任他人使用，是其主觀上自有幫
    助他人犯詐欺取財罪之不確定故意甚明。
  ㈢另按行為人提供金融帳戶提款卡及密碼予不認識之人，非屬
    洗錢防制法第2條所稱之洗錢行為，不成立同法第14條第1項
    一般洗錢罪之正犯；如行為人主觀上認識該帳戶可能作為收
    受及提領特定犯罪所得使用，他人提領後即產生遮斷資金流
    動軌跡以逃避國家追訴、處罰之效果，仍基於幫助之犯意而
    提供，應論以幫助犯同法第14條第1項之一般洗錢罪（最高
    法院108年度台上大字第3101號裁定意旨參照）。被告將本
    案帳戶之提款卡及密碼提供予對方，已喪失實際控制權，其
    主觀上應有本案帳戶交予他人後將作為資金出入使用之認知
    ，而被告交付帳戶資料，後續匯入帳戶內之資金經持有提款
    卡之人提領後，已無從查得，形成金流斷點，將會產生遮斷
    金流以逃避國家追訴、處罰之效果，被告主觀上對此亦應有
    所認識。是以，被告對於其提供上開帳戶資料之行為，就詐
    欺集團成員利用該帳戶資料存、匯入詐欺所得款項，進而加
    以提領，而形成資金追查斷點之洗錢行為，既已有預見，仍
    提供本案帳戶資料供對方使用，顯有容任而不違反其本意，
    具有幫助洗錢之不確定故意，亦堪認定。
  ㈣綜上所述，被告之任意性自白核與事實相符而可採信。本案
    事證明確，被告犯行足資認定，應依法論科。
三、論罪科刑之法律適用：
  ㈠刑法上之幫助犯，係以幫助之意思，對於正犯資以助力，而
    未參與實施犯罪之行為者而言。是以，如未參與實施犯罪構
    成要件之行為，且係出於幫助之意思提供助力，即屬幫助犯
    ，而非共同正犯。被告雖有提供本案帳戶資料予他人，供詐
    欺取財與洗錢犯罪使用，但被告單純提供上開帳戶資料供人
    使用，卷內亦未見被告有何參與詐欺取財、洗錢之構成要件
    行為，或有與本案詐騙告訴人之人有詐欺取財、洗錢之犯意
    聯絡，被告上揭所為，應屬詐欺取財、洗錢罪構成要件以外
    之行為，在無證據證明被告係以正犯之犯意參與犯罪之情形
    下，應認被告所為僅成立幫助犯而非正犯。至被告在過程中
    僅與「吳詩兒」聯繫，對於本案詐欺集團成員究竟由幾人組
    成，尚非其所能預見，而本案對告訴人實行詐騙者，或有三
    人以上共同參與，故依罪證有疑利被告原則，尚無從遽認被
    告主觀上知悉詐欺集團成員已達三人以上。是核被告所為，
    係犯刑法第30條第1項前段、洗錢防制法第14條第1項之幫助
    一般洗錢罪及刑法第30條第1項前段、第339條第1項之幫助
    詐欺取財罪。
  ㈡被告所犯幫助詐欺取財及幫助一般洗錢犯行，係一行為觸犯
    數罪名，應依刑法第55條之規定，從一重之幫助一般洗錢罪
    處斷。
  ㈢被告以幫助之意思，參與構成要件以外之行為，為幫助犯，
    爰依刑法第30條第2項規定，依正犯之刑減輕之。
  ㈣洗錢防制法第16條第2項規定：「犯前二條之罪，在偵查或審
    判中自白者，減輕其刑。」被告就上開幫助一般洗錢之犯罪
    事實，於偵查中及本院審理時均坦承不諱，爰依洗錢防制法
    第16條第2項規定減輕其刑，並依法遞減之。
  ㈤爰審酌被告雖未實際參與詐欺取財及洗錢犯行，但其提供自
    己之金融帳戶資料予他人使用，致告訴人遭詐騙後受有財產
    上損害，且告訴人匯入款項遭提領後即無法追查其後續流向
    ，使告訴人求償增添困難，亦妨礙執法機關追緝犯罪行為人
    ，對社會治安造成之危害非輕；惟念及被告犯後坦承犯行，
    且已與告訴人成立調解（如後述），願意分期賠償告訴人所
    受損害之犯後態度，且本案無證據可認被告因幫助行為獲有
    利益，可責難性相對較小，兼衡被告自述高中肄業之智識程
    度，離婚，1名未成年子女，需負擔該子女之生活費，先前
    從事壓克力相關工作，目前為臨時工，身體有慢性病之家庭
    與經濟狀況等一切情狀，量處如主文所示之刑，並就罰金刑
    部分，諭知易服勞役之折算標準。
　㈥被告未曾因故意犯罪受有期徒刑以上刑之宣告，有臺灣高等
    法院被告前案紀錄表1份存卷可參，其因一時失慮致觸犯本
    案犯行，犯後坦承犯行，且與告訴人成立調解，願意以分期
    方式，每月給付3000元，共賠償告訴人15萬元，藉此填補告
    訴人所受損害，告訴人亦同意被告履行完畢時，即不再追究
    被告責任等情，有本院調解筆錄1份在卷足憑（見審金訴卷
    第39至41頁），顯證被告有以實際行動彌補告訴人，堪認被
    告經此偵審程序與科刑教訓後，當知所警愓，諒無再犯之虞
    ，本院因認對被告所宣告之刑，以暫不執行為適當，爰依刑
    法第74條第1項第1款規定，併予宣告緩刑2年。另斟酌被告
    與告訴人所成立調解之內容，依刑法第74條第2項第3款之規
    定，命被告應依上開調解筆錄所示調解內容履行，以觀後效
    。倘被告日後未履行前開負擔情節重大，足認原宣告之緩刑
    難收其預期效果，而有執行刑罰之必要時，檢察官得依刑法
    第75條之1第1項第4款規定，向法院聲請撤銷緩刑宣告，附
    此敘明。
四、沒收部分：
  ㈠被告固有提供本案帳戶資料予「吳詩兒」及所屬詐欺集團成
    員遂行詐欺取財及洗錢之犯行，惟被告於本院準備程序時供
    稱並無拿到任何酬勞等語（見金訴卷第19頁），且卷內尚乏
    積極證據證明被告因此實際獲有報酬或免除債務，自無從遽
    認其有何實際獲取之犯罪所得，爰不予諭知沒收或追徵其犯
    罪所得。
  ㈡另洗錢防制法第18條第1項固規定「犯第14條之罪，其所移轉
    、變更、掩飾、隱匿、收受、取得、持有、使用之財物或財
    產上利益，沒收之；犯第15條之罪，其所收受、持有、使用
    之財物或財產上利益，亦同。」惟告訴人匯入上開帳戶之款
    項，係由本案詐欺集團成員持被告交付之提款卡及密碼提領
    ，非屬被告所有，亦非在被告實際掌控中，其就所隱匿之財
    物不具所有權及事實上處分權，故該等款項自毋庸依洗錢防
    制法第18條第1項規定宣告沒收。　　　
據上論斷，依刑事訴訟法第273條之1第1項、第299條第1項前段
，洗錢防制法第14條第1項、第16條第2項，刑法第11條、第30條
第1項前段、第2項、第339條第1項、第55條前段、第42條第3項
前段、第74條第1項第1款、第2項第3款，刑法施行法第1條之1第
1項，判決如主文。
本案經檢察官丙○○提起公訴，檢察官郭騰月到庭執行職務。
中　　華　　民　　國　　111 　年　　5 　　月　　31　　日
                  刑事第三庭　　法  官  李東益
以上正本證明與原本無異。
如不服本判決應於收受送達後20日內向本院提出上訴書狀，並應
敘述具體理由。其未敘述上訴理由者，應於上訴期間屆滿後20 
日內向本院補提理由書 (均須按他造當事人之人數附繕本 )「切
勿逕送上級法院」。
                                書記官  謝涵妮
中　　華　　民　　國　　111 　年　　6 　　月　　2 　　日
附錄本案論罪科刑法條：
中華民國刑法第30條
幫助他人實行犯罪行為者，為幫助犯。雖他人不知幫助之情者，
亦同。
幫助犯之處罰，得按正犯之刑減輕之。
中華民國刑法第339條第1項
意圖為自己或第三人不法之所有，以詐術使人將本人或第三人之
物交付者，處5年以下有期徒刑、拘役或科或併科50萬元以下罰
金。
洗錢防制法第14條第1項
有第二條各款所列洗錢行為者，處7年以下有期徒刑，併科新臺
幣5百萬元以下罰金。
附表：
被告緩刑期間應履行之事項 被告乙○○應給付告訴人甲○○新臺幣（下同）15萬元，給付方式為：自民國111年5月起，按月於每月5日前給付3000元至清償完畢止，如一期未履行，視為全部到期。被告每月應給付之款項，均直接匯入告訴人指定之國泰世華銀行（銀行代碼013）、帳號000000000000號帳戶。